【裁判字號】    90,重上,63
【裁判日期】    901009
【裁判案由】    清償借款
【裁判全文】
臺灣高等法院民事判決  九十年度重上字第六三號
    上  訴  人  乙○○
    上  訴  人  甲○○
    被 上 訴人  合作金庫銀行股份有限公司
    法定代理人  梁成金
    訴訟代理人  束憲祖
                蔡振興
右當事人間清償借款事件，上訴人對於中華民國九十年一月五日臺灣臺北地方法院八
十九年度重訴字第二三六一號第一審判決提起上訴，本院判決如左：
    主      文
上訴駁回。
第二審訴訟費用由上訴人連帶負擔。
原判決所命之給付，上訴人乙○○如於假執行程序實施前以新台幣陸佰陸拾柒萬元為
被上訴人預供擔保，得免為假執行。
    事      實
甲、上訴人方面：
壹、上訴人乙○○部分：
一、聲明：
（一）原判決關於不利上訴人乙○○部分廢棄。
（二）右開廢棄部分，被上訴人在第一審之訴及假執行之聲請均駁回。
（三）如受不利之判決，願預供擔保請准宣告免為假執行。
二、陳述：與原判決記載相同，茲引用之。
三、證據：除援用原審之立證方法外，並補提出借據、綜合所得稅核定通知書、戶籍
    謄本及活期儲蓄存款存摺為証，暨聲請訊問證人賴秋貴。
貳、上訴人甲○○未於言詞辯論期日到場，亦未提出書狀作何聲明或陳述。
乙、被上訴人方面：
一、聲明：上訴駁回。
二、陳述：與原判決記載相同，茲引用之。
三、證據：除援用原審之立證方法外，並補提出授信約定書、聲明書、開戶印鑑卡、
    綜合所得稅各類所得查詢清單、綜合所得稅結算申報書、收入傳票、取款憑條、
    匯款申請書代收入傳票、解付入帳單、傳票、申請書、綜合所得稅稅額證明書及
    函為證。
    理      由
甲、程序方面：
一、本件被上訴人原為台灣省合作金庫，法定代理人為李文雄，嗣於民國（下同）九
    十年一月一日經改制為合作金庫銀行股份有限公司、法定代理人亦於九十年七月
    十六日變更為梁成金，有經濟部公司執照、財政部八十九年一月十二日台財融第
    八九七○○九七五號函及九十年七月十六日台財人字第○九○○○四一七七五號
    函可稽（見本院卷(二)二五○、二九六至二九八頁）。茲據合作金庫銀行股份有限
    公司及其法定代理人梁成金依民事訴訟法第一百七十五條第一項規定，聲明承受
    訴訟，續行訴訟（見本院卷(二)二四六、二七八、二九三頁），核無不合，應予准
    許。
二、被上訴人係依消費借貸及連帶保證之法律關係，請求上訴人連帶給付系爭借款，
    茲上訴人乙○○以非基於其個人關係上訴，其上訴之效力自應及於同造之共同訴
    訟人甲○○，爰併列其為上訴人。
三、上訴人甲○○未於言詞辯論期日到場，核無民事訴訟法第三百八十六條所列各款
    情形，依被上訴人之聲請，由其一造辯論而為判決，合先敘明。
乙、實體方面：
一、被上訴人起訴主張：上訴人乙○○以上訴人甲○○為連帶保證人，於八十九年四
    月二十八日向被上訴人借款新台幣（下同）二千萬元，約定借款期限一年，利息
    按年息百分之十點一二五計算，按月付息，如逾期付息或到期未履行債務時，自
    逾期之日起六個月以內者，按上開利率百分之十，逾六個月以上者，其超過六個
    月部分，按上開利率百分之二十計付違約金，且喪失其期限之利益。詎上訴人乙
    ○○自八十九年九月二十八日起即未按期繳納利息，尚欠本金二千萬元及自八十
    九年九月二十八日起算之利息，暨自八十九年十月二十八日起算之違約金等情，
    爰依消費借貸及連帶保證之法律關係，求為命上訴人連帶給付二千萬元及自八十
    九年九月二十八日起，至清償日止，按年息百分之十點一二五計算利息，暨自八
    十九年十月二十八日起，至九十年四月二十七日止，按上開利率百分之十，與自
    九十年四月二十八日起，至清償日止，按上開利率百分之二十加付違約金之判決
    。
    上訴人乙○○則以：伊雖有在八十一年七月十四日之授信約定書上簽名，但不知
    其用途，伊並未簽立系爭借據向被上訴人借款二千萬元，系爭借據係伊胞姊即訴
    外人賴秋貴所簽立，伊亦不認識上訴人甲○○；又伊未曾買賣股票，更未持有南
    港輪胎股份有限公司之股票可供作為系爭借款之擔保等語，資為抗辯。
二、經查被上訴人主張之前開事實，業據其提出借據、授信約定書、聲明書、開戶印
    鑑卡、更換印鑑申請書、綜合所得稅各類所得查詢清單、綜合所得稅結算申報書
    、收入傳票、取款憑條、匯款申請書代收入傳票、解付入帳單、傳票、申請書、
    綜合所得稅稅額證明書及函為證（見原審卷九至十一頁、六三至六六頁、本院卷
    (一)三一至四二頁、八二至九六頁、一一二至一一五頁、一一九至一二九頁），即
    上訴人乙○○除否認系爭借據係伊所簽立外，對於其餘各情亦均不爭執。雖上訴
    人乙○○以前開情詞置辯，惟查：
  (一)上訴人乙○○已自認八十一年七月十四日之授信約定書上立約定書人對保簽名欄
    內其之簽名為真正（見原審卷十、三五頁、本院卷(二)二八○頁），而該授信約定
    書上所留存「乙○○」之印鑑與系爭借據上借款人「乙○○」之印文相同，亦為
    上訴人乙○○所不爭執（見本院卷(二)二五三至二五六頁、二八○頁）；再參以上
    訴人乙○○於系爭借款成立後之八十九年八月一日復另行出具授信約定書與被上
    訴人，其上並載明：「本人與貴庫於八十九年四月二十八日新台幣貳仟萬元之借
    款（指系爭借款），自即日起，辦理一切授信手續，均以本印鑑（指上訴人乙○
    ○於當日所聲明更換之印鑑）為限」等文句（見本院卷(一)三二頁），已足証明上
    訴人乙○○抗辯伊僅在該授信約定書上簽名，並未蓋用該「乙○○」之印鑑云云
    ，殊不足取。雖上訴人乙○○另抗辯上開文句係被上訴人所擬，命伊照抄云云，
    惟為被上訴人所否認（見本院卷(二)二八一頁），而上訴人乙○○就此事實復不能
    舉証以實其說，所辯亦不足取。
  (二)上訴人乙○○雖又抗辯伊雖有在前開八十一年七月十四日之授信約定書上簽名，
    但不知其用途，伊並未簽立系爭借據向被上訴人借款二千萬元，系爭借據係伊胞
    姊即訴外人賴秋貴所簽立云云，然已據証人賴秋貴在本院到場否認伊有以上訴人
    乙○○名義簽立系爭借據向被上訴人借款二千萬元（見本院卷(一)五三頁）；再經
    徵諸上訴人乙○○復自認其係大學畢業，於八十一年七月十四日在前開授信約定
    書上簽名時，正任職於中興銀行，辦理放款徵信業務（見原審卷三五頁、本院卷
    (二)二八一頁），豈會不知簽立該授信約定書之用途？況被上訴人已於系爭借款當
    日將該二千萬元匯入上訴人乙○○設在被上訴人所屬大安支庫帳號為七五一三六
    ○號帳戶內，亦有放款支出傳票及收入傳票可稽（見原審卷六三頁、本院卷(一)一
    二五至一二八頁），而上訴人乙○○亦曾就該帳戶之利息所得申報綜合所得稅，
    復有綜合所得稅結算申報書可參（見本院卷(一)一一二至一一五頁），已足證明上
    訴人乙○○確有向被上訴人借款二千萬元，是其所為之上開抗辯，亦不足取。
  (三)按借款之擔保物並不以借款人所有之物為限，是系爭借款之擔保物南港輪胎股份
    有限公司之股票縱非上訴人乙○○所有，亦不影響系爭借款契約之成立。
三、綜上所述，被上訴人本於消費借貸及連帶保證之法律關係，請求上訴人連帶給付
    二千萬元及自八十九年九月二十八日起，至清償日止，按年息百分之十點一二五
    計算之利息，暨自八十九年十月二十八日起，至九十年四月二十七日止，按上開
    利率百分之十，自九十年四月二十八日起，至清償日止，按上開利率百分之二十
    計算之違約金，即屬應予准許。從而，原審所為上訴人敗訴之判決，核無違誤。
    上訴論旨仍執前詞指摘原判決不當，求予廢棄改判，為無理由。又上訴人乙○○
    既陳明願預供擔保，以代釋明，聲請宣告免為假執行，經核與規定相符，爰酌定
    相當之擔保金額併予准許。
四、至兩造其餘之攻擊或防禦方法及未經援用之証據，經本院斟酌後，認為均不足以
    影響本判決之結果，自無逐一詳予論駁之必要，併此敘明。
據上論結，本件上訴為無理由，依民事訴訟法第四百四十九條第一項、第八十五條第
二項、第四百六十三條、第三百八十五條第一項前段、第三百九十二條，判決如主文
。
中      華      民      國    九十      年      十      月      九      日
                               臺灣高等法院民事第十三庭
                                   審判長法  官  林  鄉  誠
                                         法  官  謝  碧  莉
                                         法  官  陳  駿  璧
右正本係照原本作成。
如不服本判決，應於收受送達後二十日內向本院提出上訴書狀，其未表明上訴理由者
，應於提出上訴後二十日內向本院補提理由書狀（均須按他造當事人之人數附繕本）
上訴時應提出委任律師或具有律師資格之人之委任狀；委任有律師資格者，另應附具
律師及格證書及釋明委任人與受任人有民事訴訟法第四百六十六條之一第一項但書或
第二項（詳附註）所定關係之釋明文書影本。
中      華      民      國    九十      年      十      月      十二    日
                                         書記官  鄭  淑  昀
附註：
民事訴訟法第四百六十六條之一（第一項、第二項）：
對於第二審判決上訴，上訴人應委任律師為訴訟代理人。但上訴人或其法定代理人具
有律師資格者，不在此限。
上訴人之配偶、三親等內之血親、二親等內之姻親，或上訴人為法人、中央或地方機
關時，其所屬專任人員具有律師資格並經法院認為適當者，亦得為第三審訴訟代理人
。


司法院資訊處製作；財團法人民間司法改革基金會備份。
